【裁判字號】    97,上易,3021
【裁判日期】    971205
【裁判案由】    竊盜
【裁判全文】
臺灣高等法院刑事判決                97年度上易字第3021號
上  訴  人
即  被  告  甲○○
                    國民
上列上訴人因竊盜案件，不服臺灣桃園地方法院97年度易字第73
8號，中華民國 97年10月21日第一審判決（起訴案號：臺灣桃園
地方法院檢察署97年度偵字第3687號），提起上訴，本院判決如
下：
    主  文
上訴駁回。
    理  由
一、依刑事訴訟法第350條、第361條、第362條、第367條規定，
    不服地方法院之第一審判決而上訴者，須提出上訴書狀，並
    應敘明具體理由，為上訴必備之程式；其所提出之書狀未敘
    述上訴理由，或僅曾以言詞陳述上訴理由者，均應於上述期
    間屆滿後20日內補提理由書於第一審法院。第一審法院經形
    式審查，認逾期未補提上訴理由者，應定期間先命補正；逾
    期未補正者，為上訴不合法律上之程式，應以裁定駁回。倘
    已提出上訴理由，但所提非屬具體理由者，則由第二審法院
    以上訴不合法律上之程式，判決駁回。而所謂具體理由，必
    係依據卷內既有訴訟資料或提出新事證，指摘或表明第一審
    判決有何採證認事、用法或量刑等足以影響判決本旨之不當
    或違法，而構成應予撤銷之具體事由，始克當之（例如：依
    憑證據法則具體指出所採證據何以不具證據能力，或依憑卷
    證資料，明確指出所為證據證明力之判斷如何違背經驗、論
    理法則）；倘僅泛言原判決認定事實錯誤、違背法令、量刑
    失之過重過輕微，而未依上揭意旨指出具體事由，或形式上
    雖已指出具體事由，然該事由縱使屬實，亦不足以認為原判
    決有何不當或違法者（例如：對不具有調查必要性之證據，
    法院未依聲請調查亦未說明理由，或援用證據不當，但除去
    該證據仍應為同一事實之認定），皆難謂係具體理由，俾與
    第二審上訴制度旨在請求第二審法院撤銷、變更第一審不當
    或違法之判決，以實現個案救濟之立法目的相契合，並節制
    濫行上訴（最高法院97年度台上字第892號判決參照）。又
    第二審法院認為上訴書狀未敘述理由，依刑事訴訟法第367
    條但書規定，始應定期間命其補正。如認上訴書狀已敘述理
    由，但其理由非屬具體，其所為上訴，即不符上訴之法定要
    件，自得逕行判決駁回，無定期命補正問題（最高法院97年
    度台上字第3599號判決參照）。
二、本件原審經審理結果，認為上訴人即被告甲○○意圖為自己
    不法之所有，而分別：(一)於民國96年12月9日晚間9時40分許
    ，進入其弟吳列利所有，位於桃園縣中壢市山東里山下 129
    號左前方鐵皮屋之養雞廠內，徒手竊取吳列利所有之雞 1隻
    ，得手後供己食用；(二)再於97年 1月19日某時許，在上開養
    雞廠內，徒手竊取吳列利向「德生興瓦斯行」所租用之瓦斯
    桶1瓶；(三)復於97年 1月20日晚間6時40分許，在上開養雞廠
    內徒手竊取吳列利所有之雞 1隻，得手後亦供己食用。嗣因
    吳列利調閱監視錄影畫面，始知悉上情，乃於97年 1月28日
    報警處理，並為警在甲○○位於桃園縣中壢市山東里山下12
    9號之住處內扣得上開瓦斯桶1瓶等情。係以上訴人雖否認有
    何竊盜之犯行，辯稱：其並未竊取吳列利所有之雞及租用之
    瓦斯桶，係因員警於製作筆錄時以三字經辱罵其，其才於警
    詢中承認有竊取吳列利之雞，而瓦斯桶則不知係何人替其租
    用云云，惟查：(一)就竊取雞之部分：1.此部分之犯罪事實，
    業據上訴人於警詢中供承係因肚子餓，故分別於96年12月9
    日及97年 1月20日，至證人即告訴人吳列利之養雞廠內各竊
    取雞1隻等語不諱，並核與證人吳列利於原審審理中具結證
    稱：渠所有之上開養雞廠內常有物品遭竊，渠乃自行裝設監
    視錄影器，後經渠檢視監視錄影畫面後，發覺上訴人曾分別
    於上開日期各竊取渠所有之雞1隻，渠即報警處理，而因渠
    與上訴人係同父異母之兄弟，故可以確認畫面上竊取雞之人
    即係上訴人無訛等語相符，且經員警於製作警詢筆錄時當場
    撥放吳列利所提供該2日之錄視光碟後，上訴人亦表示畫面
    中徒手抓雞之人確係其本人無誤；此外，復有監視錄影光碟
    及翻拍照片在卷可稽，自堪以認定。2.上訴人雖於原審審理
    中改口辯稱其未有何竊取之行為，係因承辦員警以三字經辱
    罵其，其才於警詢中承認，且警詢筆錄係其被送至大園分局
    時才簽名云云，惟本案之承辦員警方聖閔於原審審理中乃係
    具結證述：本案係吳列利提供監視錄影光碟至派出所報案，
    而因伊先前曾承辦上訴人之其餘案件，故經伊檢視光碟，即
    可確認竊取雞之人為上訴人無誤，乃於將相關畫面翻拍為照
    片後，與證人徐永演到上訴人家門口敲門，並經上訴人同意
    後入室查看，嗣因在浴室中發現吳列利指稱失竊之瓦斯桶1
    瓶，便徵得上訴人同意後帶同上訴人至派出所製作筆錄，並
    由伊負責詢問上訴人，此期間伊均未以三字經辱罵上訴人要
    求上訴人承認，反係伊被上訴人弄得哭笑不得。又依作業程
    序，伊需將所有筆錄及卷宗製作完成，始得將上訴人移送至
    大園分局，故不可能待將上訴人移送至大園分局時，才要求
    上訴人於筆錄上簽名，況上訴人於大園分局亦未再製作任何
    筆錄等語；而證人徐永演亦具結證述：本案係渠陪同證人方
    聖閔至上訴人住處查看，並由渠負責警詢筆錄之繕打紀錄，
    而過程中渠及其他員警均未對上訴人辱罵三字經要求上訴人
    承認，況吳列利所提供之證據業已充足，更無不當取供之必
    要。又渠製作筆錄完成後，需先將筆錄送請派出所所長審核
    ，經審核無誤才能移送大園分局，自不可能有移送時筆錄未
    經上訴人簽名之情事存在等語，兩者互核相符，亦堪信為真
    。再經原審當庭勘驗警詢錄音後，於製作警詢筆錄時，員警
    及上訴人之語氣均屬平緩，採一問一答之方式，過程中並有
    電話聲及員警打字聲等雜音，且上訴人尚可與他人對談，並
    有玩笑性言話，況上訴人就本案犯行之供詞前後反覆，嗣經
    員警當場撥放監視錄影畫面後，上訴人雖有坦確有承竊取吳
    列利之雞共2隻，然仍否認竊取瓦斯桶之犯行，堪認上訴人
    於製作警詢筆時，心理並未受有任何強制而仍得任意本於自
    由意願為供述，又原審當庭勘驗之錄音內容亦與警詢筆錄之
    記載相核無誤，足認本案並無以不正方式取供之情形存在。
    準此，上訴人於本案審理中翻異前詞，辯稱係因遭員警辱罵
    三字經，始在警詢中承認竊取雞之犯行云云，即顯係推諉卸
    責之詞，不足採信。至上訴人雖另辯稱何以其在派出所時，
    撥打電話予其胞妹之過程未於原審所勘驗之警詢錄音中呈現
    ，然依刑事訴訟法之規定，於警詢中，僅需在司法警察官、
    司法警察詢問上訴人時始需全程錄音，以確保上訴人之陳述
    與筆錄記載相符，而上訴人撥打電話予其胞妹，則係屬通知
    親友到場之程序，與就本案犯罪事實之詢問無關，自無錄音
    之必要，況本案筆錄之記載與錄音內容互核相符一節已為原
    審所認定如上，是上訴人以此為由，辯稱警詢錄音內容不實
    在，亦非可採。(二)就竊取瓦斯桶部分：1.此部分之犯罪事實
    ，亦據證人吳列利於原審審理中具結證稱：渠向德生興瓦斯
    行所租用之瓦斯桶，原係置於上開鐵皮屋養雞廠內，惟在97
    年1月19日失竊，後於同年1月28日始在上訴人上開住處為警
    查獲，然渠並未同意交由上訴人使用等語綦詳，並核與德生
    興瓦斯行負責人彭源河於警詢中陳稱：於上訴人家中查獲之
    瓦斯桶確係伊開設瓦斯行所有，然渠並不認識上訴人，且上
    訴人亦從未曾向伊租用過瓦斯桶等語；及證人方聖閔於原審
    審理中結證：伊於查獲當日，在上訴人家中浴室發現印有「
    德生興」字樣之有瓦斯桶時，有請吳列利及彭源河至上訴人
    住處確認，而彭源河當場表示該瓦斯桶確係渠所有，但上訴
    人未曾向渠租用瓦斯桶，吳列利則表示該桶瓦斯係渠向德生
    興所租用等語相符；又觀之卷附員警於上訴人家中所拍攝之
    現場照片，確有一瓦斯桶上印有「德生興」字樣，堪認應係
    德生興瓦斯行所有無訛；此外，復有贓物認領保管單附卷可
    憑，是該瓦斯桶確係上訴人所竊取之情，亦足堪認定。2.上
    訴人雖另辯稱其有友人會至其之住處，故該桶瓦斯應係其友
    人替其所租用云云，然若真如上訴人所辯，係友人替其租用
    ，衡情亦應係要求彭源河將瓦斯桶送至上訴人住處中，然彭
    源河於警詢中已陳述渠並未送瓦斯至該處等語明確，且上訴
    人迄原審辯論終結前，復未能提出究係何人替其所租用以供
    原審調查，僅一再泛以「友人」稱呼之，堪認所謂友人乃係
    幽靈抗辯，純屬子虛，自不為原審所採信。因認因認上訴人
    犯行明確，而就上訴人犯罪事實(一)部分，論以竊盜罪，累犯
    ，處有期徒刑5月；就上訴人犯罪事實(二)部分，論以竊盜罪
    ，累犯，處有期徒刑5月；就上訴人犯罪事實(三)部分，論以
    竊盜罪，累犯，處有期徒刑5月；並定其應執行有期徒刑1年
    1月。已詳敘認定上訴人犯罪事實之證據及理由，於法尚無
    不合。上訴意旨略稱：伊於派出所、大園分局、檢察署及原
    審審理時，即一再要求傳訊其妹吳玉嬌到庭說明，惟原審竟
    置之不理。又伊與告訴人吳列利自小即有爭吵，乃遭吳列利
    挾怨報復設計陷害，否則吳列利焉有為雞之遭竊，即大費成
    本裝置設影機之理，吳列利此舉顯違常情，惟原審竟據為認
    定上訴人有罪之判決，亦有未合。末者，伊僅小學畢業，不
    識太多字，伊為陳述自己之冤屈，竟遭原審誤認為飾詞狡辯
    ，態度不佳，而予以重判，原審量刑過重云云。惟查：量刑
    之輕重，係屬事實審法院得依職權自由裁量之事項，茍於量
    刑時，已依行為人之責任為基礎，並斟酌刑法第57條各款所
    列情狀，而未逾越法定範圍，又未濫用其職權，即不得遽指
    為違法。本件原判決於量刑時，已依上揭規定，審酌上訴人
    不思正途以營生，為求飽食即行竊他人之財物，欠缺尊重他
    人之觀念，且除上開所述論罪科刑紀錄外，尚有於89年間，
    因竊盜案件，分別經原審判處有期徒刑5月及2月，並定應執
    行刑為有期徒刑6月確定，於90年4月20日執行完畢；96年間
    因竊盜案件，經原審判處有期徒刑3月確定（嗣經減刑為有
    期徒刑1月又15日），於97年3月16日執行完畢；再於96年間
    ，因竊盜案件，經原審判處罰金新臺幣5,000元確定（嗣經
    減刑為罰金新臺幣2,500元），於97年3月18日易服勞役執行
    完畢；復於96年間，因竊盜案件，分別經原審判處有期徒刑
    2月、3月、4月、5月確定（嗣經依法減為有期徒1月、1月又
    15日、2月、2月又15日，並定應執行刑為有期徒刑6月確定
    ），現仍執行中，素行不良，且上訴人屢犯相同之竊盜罪，
    足證其並未因先前之犯行有所警惕而仍心存僥倖，顯然視法
    律為無物，復又在原審審理中飾詞狡辯，態度不佳，耗費司
    法資源甚鉅，全然無悛悔之心，然兼衡上訴人所竊取物品之
    價值尚非屬高昂等一切情狀，予以綜合綜合考量後，分別科
    刑如前所述，並定其應執行之刑為有期徒刑1年1月，並未逾
    越法定刑度，亦未濫用自由裁量之權限，刑度亦屬妥適，核
    無不當或違法之情形。雖上訴人指原審未依其請求傳喚其妹
    吳玉嬌作證云云，惟按刑事訴訟法所稱依法應於審判期日調
    查之證據，係指與待證事實有重要關係，在客觀上顯有調查
    必要性之證據而言，故其範圍並非漫無限制，必其證據與判
    斷待證事實之有無，具有關聯性，得據以推翻原判決所確認
    之事實，而為不同之認定，若僅係枝節性問題，或所證明之
    事項已臻明瞭，當事人聲請調查之證據，僅在延滯訴訟，甚
    或就同一證據再度聲請調查，自均欠缺其調查之必要性。經
    查，上訴人於原審審理中並未聲請傳喚該證人吳玉嬌，而上
    訴人請求傳訊吳玉嬌之目的，僅欲證明上訴人於警詢中確有
    打電給吳玉嬌，核與其被訴犯罪事實並無關連性，且本案事
    證已臻明瞭，上訴人聲請調查該證人核無必要。另上訴人僅
    泛稱原判決違背經驗法則且量刑過重，惟並未依據卷內既有
    訴訟資料或指摘或表明原審判決有何採證認事、用法或量刑
    等足以影響判決本旨之不當或違法，而構成應予撤銷之具體
    事由，揆諸上開說明，尚難謂已敘明具體理由，是本件上訴
    不合法律上之程式，爰不經言詞辯論，逕以判決駁回。
據上論斷，應依刑事訴訟法第367條前段、第372條，判決如主文
。
中    華    民    國    97    年    12    月    5     日
                  刑事第七庭審判長法  官  陳晴教
                                  法  官  楊智勝
                                  法  官  游紅桃
以上正本證明與原本無異。
不得上訴。
                                  書記官  阮桂芳
中    華    民    國    97    年    12    月    5     日


司法院資訊處製作；財團法人民間司法改革基金會備份。
